臺灣雲林地方法院民事判決
110年度簡字第60號
原      告  廖李芙蓉
輔  助  人  廖常迪  
被      告  李男      （姓名、住址詳卷）
兼  法  定
代  理  人  李男之父  （姓名、住址詳卷）
            李男之母  （姓名、住址詳卷）
前列李男、李男之父共同
訴訟代理人  廖元應律師
上列當事人間請求損害賠償事件，本院於民國110年8月27日言詞
辯論終結，判決如下：
    主  文
被告應連帶給付原告新臺幣1,980,927元，及自民國110年8月28
日起至清償日止，按週年利率百分之5計算之利息。
原告其餘之訴駁回。
訴訟費用由被告連帶負擔百分之32，餘由原告負擔。
本判決第一項於原告以新臺幣660,309元為被告供擔保後，得假
執行。但被告如以新臺幣1,980,927元為原告預供擔保，得免為
假執行。
原告其餘假執行之聲請駁回。
    事實及理由
壹、程序事項：
一、按宣傳品、出版品、廣播、電視、網際網路或其他媒體對下
    列兒童及少年不得報導或記載其姓名或其他足以識別身分之
    資訊：為刑事案件、少年保護事件之當事人或被害人。又
    行政機關及司法機關所製作必須公開之文書，除前項第3 款
    或其他法律特別規定之情形外，亦不得揭露足以識別前項兒
    童及少年身分之資訊，兒童及少年福利與權益保障法第69條
    第1 、2 項分別定有明文。本件原告起訴主張之侵權行為事
    實，係被告李男向原告過失傷害之案件，而被告李男於本件
    侵權行為時，係未滿18歲之少年，有其戶籍謄本在卷可憑，
    依前揭規定，本判決不得揭露被告李男之身分識別相關資訊
    。又被告李男之父、李男之母之姓名若予揭露，將因此可得
    推悉被告李男之身分，故將被告李男之法定代理人兼被告之
    姓名分別以李男之父、李男之母代之，其等詳細身分識別資
    料則如卷內所載，合先敘明。　　
二、按訴狀送達後，原告不得將原訴變更或追加他訴。但被告同
    意者、請求之基礎事實同一者、擴張或減縮應受判決事項之
    聲明者，不在此限。原告於判決確定前，得撤回訴之全部或
    一部。但被告已為本案之言詞辯論者，應得其同意。訴之撤
    回應以書狀為之。但於期日，得以言詞向法院或受命法官為
    之。以言詞所為訴之撤回，應記載於筆錄，如他造不在場，
    應將筆錄送達。民事訴訟法第255條第1項第1款至第3款、第
    262條第1項、第2項分別定有明文。本件原告於民國110年4
    月23日當庭言詞追加李男之母為被告，再於110年7月30日擴
    張其請求之金額為新臺幣（下同）6,124,110元，再於110年
    8月5日追加乙○○○為原告，並於110年8月27日擴張其請求之
    本金為6,272,910元，原告甲○○則撤回其訴，分別符合上開
    規定，應予准許。　
貳、實體事項：
一、原告主張：
　　㈠被告李男於108年12月3日下午5時5分許，騎乘車牌號碼000
      -0000號普通重型機車，沿雲林縣崙背鄉民權路由南往北
      方向行駛，行經雲林縣○○鄉○○路○○00號電桿處，本應注意
      車前狀況，並隨時採取必要之安全措施，而依當時天氣晴
      、暮光、柏油路面乾燥、無缺陷、無障礙物、視距良好，
      並無不能注意之情事，竟疏於注意這些應注意事項，正好
      有原告騎乘腳踏車，沿雲林縣○○鄉○○路○○00號電桿旁之便
      道由東往西方向行駛，行經該便道與雲林縣崙背鄉民權路
      交岔路口處時，二車因閃避不及而發生擦撞（下稱系爭交
      通事故），致原告人車倒地，因而受有右側顱內出血及腦
      室出血等傷害。
　　㈡原告因被告李男之上開過失不法侵害行為受傷，並受有損
      害，茲請求被告賠償下列款項：
　　　⒈醫療費用：100,110元。
　　　⒉殘障失能損失：2,000,000元。
　　　⒊生活上額外增加必要支出：3,372,800元。
　　　　依據內政部110年8月6日公布之國人平均壽命為81.3歲
        ，其中男性為78.1歲、女性84.7歲。原告起訴時請求之
        增加必要支出費用，估計餘命84.2歲的是依據舊資料，
        故改依84.7歲為計算基礎，而原告受傷時為73.4歲，估
        計餘命至少136個月，每月需支出呼吸病房費用24,800
        元，則原告受傷後額外增加之必要支出為3,372,800元
        （24,800元×136月＝3,372,800元）。
　　　⒋精神慰撫金800,000元。
　　　　原告因系爭交通事故受傷經急救及手術後迄今已呼吸衰
        竭，全日依賴呼吸機，現在仍在呼吸病房治療中，終身
        臥床無工作能力，亦無法言語，當受有精神痛苦，且日
        後合併症出現情況堪憂，故請求精神慰撫金800,000元
        。
　　㈢不同意被告訴訟代理人抗辯所稱之過失比例，原告認為被
      告應該負八成過失責任。
　　㈣並聲明：
　　　⒈被告應連帶給付原告6,272,910元，並自起訴狀繕本送達
        翌日起至清償日止，按週年利率百分之5計算之利息。
　　　⒉願供擔保，請准宣告假執行。
　　　⒊訴訟費用由被告連帶負擔。
二、被告則以：
　　㈠本件被告李男固有於108年12月3日下午5時許騎乘車牌號碼
      000-0000號普通重型機車，沿雲林縣崙背鄉民權路由南往
      北方向行駛，行經雲林縣○○鄉○○路○○00號電桿處旁，已值
      日落時分，原告騎乘腳踏車突然衝出，被告李男難以注意
      防免，且原告騎乘腳踏車之處亦非路口，此有網路擷取之
      日落時間表及Google地圖可證，是則原告騎乘腳踏車處既
      非交岔路口，即無被告所駕駛之左方車應暫停讓原告騎乘
      之腳踏車先行之適用，況當時已日落天色昏暗，被告李男
      對於原告騎乘腳踏車突然衝出之行為，客觀上亦難以注意
      。
　　㈡對於原告請求被告給付醫療費用100,110元，及殘障失能損
      失2,000,000元之金額沒有意見，但是此部分已經強制汽
      車責任保險特別補償基金補償2,100,110元，應予扣抵。
　　㈢被告對原告於108 年12月24日至110 年3 月31日共計花費
      呼吸照顧病房費用371,200元，無意見，可以以此作為原
      告日後增加生活上費用之計算基礎。
　　㈣原告請求之精神慰撫金過高，應予酌減。　　　　　　
　　㈤原告雖為系爭交通事故之肇事次因，但案發照片現場相撞
      處接近道路中線，顯見原告與有過失，責任非輕，同意被
      告李男負六成過失責任。　　
　　㈥被告李男之父已先給付原告10萬元之賠償金，應予扣抵。
　　㈦並聲明：
　　　⒈原告之訴駁回。
　　　⒉訴訟費用由原告負擔。
　　　⒊願供擔保，請准宣告免為假執行
三、不爭執事項：
　　㈠兩造對本院109 年度少護字第163號審判筆錄節本所列之事
      實不爭執。
　　㈡兩造對交通部公路總局車輛行車事故鑑定覆議會覆議意見
      書之覆議意見不爭執。
　　㈢兩造對彰化基督教醫療財團法人雲林基督教醫院（下稱彰
      化基督教醫院雲林分院）109 年8 月25日診斷證明書上所
      載之診斷及原告目前身體狀況不爭執。
　　㈣108 年12月24日至110 年3 月31日原告共計花費呼吸照顧
      病房費用371,200元。
　　㈤原告目前已領取強制汽車責任保險特別補償基金2,100,110
      元。另被告李男之父已先給付賠償100,000元與原告。
四、爭執事項：
  ㈠原告因系爭交通事故受傷後，日後平均餘命期間增加生活上
    必要費用之金額為何？
  ㈡原告請求精神慰撫金之金額是否過高？
  ㈢原告及被告李男就系爭交通事故之發生及原告受傷之結果，
    過失比例為何？　　
五、本院之判斷：
　　㈠兩造對本院109 年度少護字第163號審判筆錄節本所列之事
      實及對彰化基督教醫院雲林分院109 年8 月25日診斷證明
      書上所載之診斷及原告目前身體狀況不爭執，並經本院調
      閱本院109 年度少護字第163號卷核閱無訛，且有上開診
      斷證明書在卷可稽，則原告主張被告李男於108年12月3日
      下午5時5分許，騎乘車牌號碼000-0000號普通重型機車，
      沿雲林縣崙背鄉民權路由南往北方向行駛，行經雲林縣○○
      鄉○○路○○00號電桿處，本應注意車前狀況，並隨時採取必
      要之安全措施，而依當時天氣晴、暮光、柏油路面乾燥、
      無缺陷、無障礙物、視距良好，並無不能注意之情事，竟
      疏於注意這些應注意事項，正好有原告騎乘腳踏車，沿雲
      林縣○○鄉○○路○○00號電桿旁之便道由東往西方向行駛，行
      經該便道與雲林縣崙背鄉民權路交岔路口處時，二車因閃
      避不及而發生擦撞，致原告人車倒地，因而受有右側顱內
      出血及腦室出血等傷害等情，自堪信為真實。
　　㈡被告等雖均辯稱系爭交通事故發生時原告騎乘腳踏車突然
      衝出，被告李男難以注意防免，且原告腳踏車騎乘之處亦
      非路口，即無被告李男騎乘之左方車應暫停讓原告騎乘之
      腳踏車先行之適用，況當時已日落天色昏暗，被告李男對
      於原告騎乘腳踏車突然衝出之行為，客觀上亦難以注意云
      云。然被告等並未能舉出任何證據證明原告騎乘腳踏車之
      處並非道路之交岔路口及原告有在光線昏暗情況下突然衝
      出之情形，故被告等上開辯解無足可採，被告李男就系爭
      交通事故之發生及原告受傷之結果為有過失，已堪認定。
　　㈢按因故意或過失，不法侵害他人之權利者，負損害賠償責
      任。不法侵害他人之身體或健康者，對於被害人因此喪失
      或減少勞動能力或增加生活上之需要時，應負損害賠償責
      任。無行為能力人或限制行為能力人，不法侵害他人之權
      利者，以行為時有識別能力為限，與其法定代理人連帶負
      損害賠償責任。前項情形，法定代理人如其監督並未疏懈
      ，或縱加以相當之監督，而仍不免發生損害者，不負賠償
      責任。不法侵害他人之身體、健康、名譽、自由、信用、
      隱私、貞操，或不法侵害其他人格法益而情節重大者，被
      害人雖非財產上之損害，亦得請求賠償相當之金額。民法
      第184條第1項前段、第187 條第1 項前段、第2 項、第19
      3條第1項、第195條第1項前段，分別定有明文。本件被告
      李男因前揭過失行為，致原告受有傷害，被告李男為限制
      行為能力人，被告李男之父、李男之母為其法定代理人，
      故原告依據侵權行為之法律關係請求被告等連帶負損害賠
      償責任，洵無不合。茲將原告請求之損害項目及金額審酌
      如下：
　　　⒈醫療費用：100,110元。
　　　　被告等均同意原告之請求，故原告此部分請求為有所據
        。
　　　⒉殘障失能損失：2,000,000元。
　　　　被告等均同意原告之請求，故原告此部分請求即屬有據
        。
　　　⒊生活上額外增加必要支出：3,372,800元。
　　　　原告因系爭交通事故受傷後，經急救及手術，因呼吸衰
        竭併呼吸器依賴，於2019年12月24日轉至慢性呼吸照護
        病房治療，目前仍於呼吸照護病房治療中，需全日呼吸
        機及專人照護，終身無工作能力。又原告於2019年12月
        3日至2021年3月31日（目前尚在住院中），總計已繳交
        452,968元（其項目為：照護費：371,200元、證明書費
        440元、藥費320元、材料費81,008元）等情，有彰化基
        督醫院雲林分院110年5月4日一一○雲基字第1100400056
        號函在卷可稽，則原告入住院呼吸照護病房月15.97個
        月期間花費為452,968元，平均1個月花費為28,364元（
        元以下四捨五入，下同）。另依據內政部於108年公布
        之國人女性平均壽命為女性84.2歲，原告受傷時年齡為
        73.4歲，估計餘命為130個月，以每月需支出呼吸照護
        病房費用及其他必要醫療費用28,364元，則原告受傷後
        額外增加之必要支出為3,687,320元（28,364元×130月＝
        3,687,320元），則原告僅請求3,372,800元（本院卷第
        163頁），即屬有憑（兩造均未請求依據霍夫曼計算扣
        除中間利息，本院認為考量日後物價指數及醫療費用逐
        年提高之情形，亦以不扣除中間利息較為妥適）。
　　　⒋精神慰撫金：500,000元。
　　　　原告因系爭交通事故受傷經急救及手術後迄今已呼吸衰
        竭，全日依賴呼吸機，現在仍在呼吸病房治療中，終身
        臥床無工作能力，亦無法言語，當受有精神痛苦，經審
        酌原告受傷時兩造之年齡及經濟狀況（詳卷附稅務電子
        閘門所得調件明細表，因涉及當事人隱私，不予揭露）
        ，本院認為原告請求被告連帶給付精神慰撫金500,000
        元為合理，逾此部分即屬無憑。　　
　　　⒌綜上，原告請求被告給付5,972,910元（100,110元＋2,00
        0,000元＋3,372,800元＋500,000元＝5,972,910元，為有
        所據。　
　　㈣按損害之發生或擴大，被害人與有過失者，法院得減輕賠
      償金額，或免除之，民法第217條第1項定有明文。查就系
      爭交通事故之發生及原告受傷之結果，被告李男駕駛普通
      重型機車，行經無號誌交岔路口，左方車未暫停讓右方車
      先行，為肇事主因。原告騎乘腳踏自行車，行經無號誌交
      岔路口，未減速慢行，作隨時停車之準備，為肇事次因，
      有交通部公路總局車輛行車事故鑑定覆議會覆議意見書在
      卷可佐（本院109年度少調字第187號卷第34頁至第35頁）
      ，兩造對上開鑑定意見亦均不爭執，故本院就系爭交通事
      故發生事實原因，衡酌兩造過失比例應為原告百分之30、
      被告百分之70，是依前開過失相抵之規定，原告得請求被
      告賠償之數額應為4,181,037元（5,972,910元×70％=4,181
      ,037元）。
　　㈤按汽車交通事故發生時，請求權人因事故汽車為未保險汽
      車，未能依本法規定向保險人請求保險給付者，得於本法
      規定之保險金額範圍內，向特別補償基金請求補償；特別
      補償基金依第40條規定所為之補償，視為損害賠償義務人
      損害賠償金額之一部分；損害賠償義務人受賠償請求時，
      得扣除之，強制汽車責任保險法第40條第1項第2款、第42
      條第1項分別定有明文。查原告因系爭汽車交通事故受傷
      已自特別補償基金受領2,100,110元，為兩造所不爭執，
      則扣除該等金額後，原告僅有2,080,927元可資請求。再
      者，被告李男之父已先給付賠償100,000元，亦為兩造所
      不爭執，則再扣除該金額後，原告得請求被告等連帶賠償
      之金額為1,980,927元。　　　
六、綜上所述，原告依侵權行為法律關係提起本件訴訟，請求被
    告等連帶賠償1,980,927元，及均自起訴狀繕本送達翌日即1
    10年8月28日起至清償日止，按年息百分之5計算之利息，為
    有理由，應予准許。逾此範圍之請求，則屬無理由，應予駁
    回。 
七、假執行之宣告：兩造陳明願供擔保，聲請宣告假執行及免為
    假執行，就原告勝訴部分經核均無不合，爰分別酌定相當擔
    保金額准許之。至於原告敗訴部分，其假執行之聲請已失去
    依據，應併予駁回。
八、訴訟費用負擔之依據：民事訴訟法第79條、第85條第2項
中　　華　　民　　國　　110 　年　　9 　　月　　10　　日
                  民事第二庭    法  官  楊昱辰

以上正本係照原本作成。
如對本判決上訴，須於判決送達後廿日內向本院提出上訴狀。如
委任律師提起上訴者，應一併繳納上訴審裁判費。
中　　華　　民　　國　　110 　年　　9 　　月　　10　　日
                                書記官　陳玉珮